【裁判字號】    88,重訴,2304
【裁判日期】    890121
【裁判案由】    返還借款
【裁判全文】
臺灣臺北地方法院民事判決  八十八年度重訴字第二三○四號
    原      告  台北銀行股份有限公司
    法定代理人  壬○○
    訴訟代理人  癸○○
                辛○○
                乙○○
                甲○○
    被      告  子○○
                            身.
                戊○○      住台北市○○區○○路二段三一五巷二八弄三號四樓
                            身.
    右  一  人
    訴訟代理人  陳漢國律師
    被      告  己○○      住台北縣汐止市○○街一四三巷五號
                            身.
    訴訟代理人  劉緒倫律師
                呂偉誠律師
                陳漢國律師
    被      告  丙○○      原住台北縣汐止市○○街三十三號
                            .
                            .
                            身.
                丁○○      原住台北縣汐止市○○街三十三號
                            .
                            .
                            身.
    兼  右二人
    法定代理人  庚○○○    住台北縣汐止市○○街三十三號
                            身.
右當事人間請求給付借款事件，本院判決如左：
    主      文
被告應連帶給付原告新台幣貳仟伍佰萬元，及如附表（一）所示之利息、違約金。
訴訟費用由被告連帶負擔。
本判決於原告以新台幣捌佰拾伍萬元或同額之中央政府建設公債八十六年度甲類第
三期債票供擔保後，得假執行。但被告戊○○、己○○如於假執行程序實施前以新台
幣貳仟伍佰萬元為原告預供擔保，得免為假執行。
    事      實
甲、原告方面：
壹、聲明：如主文第一項所示，並願供擔保請准宣告假執行。
貳、陳述：
一、胡雲龍（原名胡冠龍，八十七年一月二十七日死亡）以被告庚○○○、子○○為
    連帶保證人，於民國八十六年六月十日向原告借款二筆，合計新台幣（下同）二
    千五百萬元，各筆借款日期、金額、到期日、利息、違約金之約定均詳如附表（
    二）所示。上開借款屆期未獲清償，尚欠本金二千五百萬元及如附表（一）所示
    之利息、違約金未清償。
二、被告庚○○○、子○○為連帶保證人，被告戊○○、己○○、丙○○、丁○○、
    庚○○○為其法定繼承人，依法均應負連帶清償之責任。
三、歷年來胡雲龍向原告借款的簽名均一樣，且有對保，銀行的作業都是先對保，待
    有需求再撥款，本件二筆借款，均是撥款清償之前積欠之債務，原告與胡雲龍間
    確實有借貸關係存在。
參、證據：提出借據二紙、約定書一紙、保證書一份、撥款明細資料一份、印鑑證明
    一份為證。
乙、被告方面：
壹、被告戊○○、己○○部分：
一、聲明：駁回原告之訴，如受不利之判決願供擔保請准宣告免為假執行。
二、陳述：
  (一)胡雲龍生前未曾提及向原告借款，且金融機構辦理放款事宜時，為確認借款人、
    保證人、及其他關係人是否曾親自簽章而為意思表示，多以對保方式處理，即由
    承辦人以外之另一行員於簽約後，親持借據向借據上簽章人確認是否曾為借據上
    所示之意思表示及簽章，並請其再次簽章確認，原告雖提出上有胡雲龍簽章之借
    據二紙為證，惟查上開借據之簽約日為八十六年六月十日，對保章則為八十六年
    五月二十一日，顯見原告對保簽章不實，胡雲龍確實未借款。
  (二)原告所提出之撥款明細資料中之八紙借據，就胡雲龍簽名之筆跡、字型、外觀而
    言，均與本件借據上之簽名筆跡不同，足認胡雲龍未為本件借款。本件二千萬元
    之借據上第五款就撥款方式並未勾選，亦可證明原告未曾撥款二千萬元予胡雲龍
    ，原告縱曾撥款二千萬元予胡雲龍，亦非依本件借據上所為，原告與胡雲龍顯無
    借款之合意及借款之交付。
三、證據：提出筆錄一份、借據八紙為證。
貳、被告子○○、庚○○○、丙○○、丁○○部分：
    被告未於言詞辯論期日到場，亦未提出書狀作何聲明或陳述。
    理      由
一、本件被告之住所均不在本院轄區，惟依借據及保證書第三條之約定，約定原告所
    在地為借款及保證債務之履行地，因契約所生債務涉訟時並合意本院為第一審管
    轄法院，本院因而有管轄權。至被告戊○○、己○○雖認渠等為繼承人，不受被
    繼承人胡雲龍與原告合意管轄約定之拘束，惟參照民事訴訟法第十二條、第二十
    條之規定，本院有管轄權，應無疑義。又本件被告庚○○○、子○○、丙○○、
    丁○○均經合法通知，未於言詞辯論期日到場，核無民事訴訟法第三百八十六條
    所列各款情形，爰依原告之聲請，由其一造辯論而為判決。
二、原告主張胡雲龍以被告庚○○○、子○○為連帶保證人，於八十六年六月十日向
    原告借款二筆，合計二千五百萬元之事實，業據提出借據二紙、約定書、保證書
    、撥款明細資料各一份為證。被告戊○○、己○○辯稱該借據非胡雲龍所寫，原
    告亦未撥款予胡雲龍，並無借貸關係存在等語。惟按胡雲龍原名胡冠龍，於八十
    四年四月十三日改名，有戶籍謄本一份在卷可稽。其改名後於八十四年六月九日
    向原告借款二筆，並從新書立約定書，該借據、約定書上「胡雲龍」之印文核與
    本件原告請求借款之借據、約定書上之印文完全相同，該印文並為胡雲龍之印鑑
    ，亦有原告提出之撥款明細資料中之八十四年六月九日借據、約定書、臺北縣汐
    止鎮戶政事務所印鑑證明在卷可憑，觀諸其上之「胡雲龍」簽名筆跡亦大致相同
    ，足認本件借據及約定書上之胡雲龍印文確屬真正，簽名確為其所親簽。則本件
    借據上既有胡雲龍之印文及簽名，堪信原告主張胡雲龍與伊簽立借據之事實為可
    採，被告戊○○、己○○抗辯本件借據非胡雲龍所書立等語，尚非可採。再查胡
    雲龍自八十一年六月八日起陸續向原告借款，累計至八十六年六月八日已向原告
    借款二千五百萬元一節，有原告提出之撥款明細資料在卷可稽。本件二千五百萬
    元之借款係胡雲龍向原告借貸以清償前積欠原告之舊債務二千五百萬元，此由五
    百萬元之借據上就撥款方式載明「本借款金額，借款人同意，全數清償借款人於
    八十六年六月八日到期之債務。如本借款債務不履行時，上開舊債務仍不消滅」
    之旨甚明，雖二千萬元之借據上並未勾選撥款方式，惟於撥款方式第三款已註記
    八十六年六月八日，足認確係以本件借款清償八十六年六月八日以前之舊債務甚
    明。而原告於本件借款前至八十六年六月八日止確曾撥款二千五百萬元予胡雲龍
    ，本件亦撥款二千五百萬元清償該舊債務，亦有放款支出傳票、放款收入傳票在
    卷可稽，足認原告確實有撥款二千五百萬元予胡雲龍，原告與胡雲龍間確實有二
    千五百萬元之借貸關係存在，被告戊○○、己○○抗辯原告未撥款予胡雲龍，借
    貸契約並不生效等語，亦無可取。至被告庚○○○、子○○未提出訴狀作何答辯
    以供斟酌，依前說明堪信原告主張之借貸、連帶保證之事實為可採信。
三、按借用人應於約定期間內，返還與所借用物種類、品質、數量相同之物。又稱保
    證者，謂當事人約定，一方於他方之債務人不履行債務時，由其代負履行責任之
    契約；又保證債務，除契約另有訂定外，包含主債務之利息、違約金、損害賠償
    及其他從屬於主債務之負擔；另連帶債務之債權人，得對債務人中之一人或數人
    或全體同時或先後請求全部或一部之給付；民法第四百七十八條、第七百三十九
    條、第七百四十條、第二百七十三條第一項分別定有明文。又繼承，因被繼承人
    死亡而開始。繼承人自繼承開始時，承受被繼承人財產上之一切權利、義務。繼
    承人對於被繼承人之債務，負連帶責任，同法第一千一百四十七條、第一千一百
    四十八條、第一千一百五十三條亦定有明文。本件原告主張借款人胡雲龍未依約
    償還借款，連帶保證人即被告之子○○、庚○○○亦未依約履行保證責任，而陳
    胡雲龍業已死亡，則依前揭規定，被告均應負連帶清償之責。
四、從而，原告依消費借貸、連帶保證契約及繼承之法律關係，請求被告連帶給付借
    款二千五百萬元，及如附表（一）所示之利息、違約金為有理由，應予准許。原
    告及被告戊○○、己○○陳明願供擔保請為宣告假執行或免為假執行，經核均與
    規定相符，爰分別酌定相當之擔保金額予以宣告。
五、結論：本件原告之訴為有理由，依民事訴訟法第三百八十五條第一項前段、第八
    十五條第二項、第三百九十條第二項、第三百九十二條，判決如主文。
中      華      民      國    八十九    年      一      月    二十一    日
                                            民事第五庭法      官  林麗玲
右為正本係照原本作成
如對本判決上訴，須於判決送達後廿日內向本院提出上訴狀
中      華      民      國    八十九    年      一      月    二十一    日
~B法院書記官  王宜玲


司法院資訊處製作；財團法人民間司法改革基金會備份。
